臺灣高等法院民事裁定　　　　　　　　　96年度抗字第1749號
抗　告　人　晶元光電股份有限公司
　　　　　　　　　　　　號
法定代理人　甲○○
代　理　人　陳彥希律師
　　　　　　溫啟仁律師
抗告人因與相對人璨圓光電股份有限公司間損害賠償事件，對於
中華民國96年8月2日臺灣桃園地方法院94年度智字第4號所為裁
定提起抗告，本院裁定如下：
    主  文
原裁定廢棄。
    理  由
一、抗告人聲請及抗告意旨略以：
    本件並無民事訴訟法第94條之1「不預納費用致訴訟無從進
    行」之情形，不合「合意停止訴訟程序」之前提。命國立臺
    灣大學嚴慶齡工業發展基金會合設工業研究中心（下稱台大
    嚴慶齡中心）鑑定，並非唯一之調查方法，亦非進行訴訟之
    必要手段（如：法院得命兩造均同意之其他鑑定人鑑定，如
    委託智慧財產局等機關鑑定），原法院亦未具體說明何以兩
    造不預納費用，訴訟無法進行？而鑑定費用得預納者，應於
    鑑定費用已確定為前提，本件之鑑定費用遲至96年5月6日始
    臻明確，原法院在96年3月20日、5月18日通知抗告人預繳鑑
    定費用，並未明確諭知應於特定期日前為之，於96年6月14
    日始函知相對人墊支鑑定費，在該日之前無視為合意停止訴
    訟程序之問題。原裁定駁回抗告人續行訴訟之聲請，尚有未
    洽，求為廢棄原裁定等語。
二、按，鑑定人由受訴法院選任，並定其人數。法院於選任鑑定
    人前，得命當事人陳述意見；其經當事人合意指定鑑定人者
    ，應從其合意選任之。但法院認其人選顯不適當時，不在此
    限。已選任之鑑定人，法院得撤換之。民事訴訟法第326條
    定有明文。民事訴訟法於89年修正前，並無得命當事人陳述
    意見之相關規定，足認目前民事訴訟法之修正方向，鑑定人
    之人選以尊重當事人為原則。本件原法院選定之鑑定人台大
    嚴慶齡中心，抗告人認其與相對人關係良好，難期中立（原
    裁定第5頁），相對人亦認「台大嚴慶齡中心所提出之鑑定
    計劃，亦與被告自始主張之鑑定命題與鑑定方法有重大差異
    ‧‧‧被告對此鑑定方法雖不滿意‧‧‧盡力尊重」（原審
    卷五第285頁反面、286頁），足認兩造對原法院選定之鑑定
    人均不甚同意。原裁定雖認財團法人工業技術研究院與抗告
    人有業務合作關係，不適宜擔任鑑定機關；國立交通大學與
    抗告人有合作研究關係，亦不宜擔任鑑定機關；國立海洋大
    學之研究重點與系爭鑑定項目無關，亦不適宜擔任鑑定機關
    。但，是否捨此之外，別無兩造均同意之鑑定機關可供原法
    院選任，抗告人於抗告狀建議之智慧財產局能否擔任鑑定機
    構，未見原裁定論及。又，原法院要求台大嚴慶齡中心於鑑
    定前先評估鑑定費用，台大嚴慶齡中心竟於96年1月23日以
    該中心人力及儀器設備不足，無法評估鑑定費用函覆原法院
    ，若鑑定人連評估鑑定費用之人力及儀器設備均不足，是否
    得認其為符合鑑定資格之鑑定人，尚非無疑。台大嚴慶齡中
    心至96年5月9日始函覆原法院鑑定費用為600萬元，手續費2
    千元，計6,002,000元（原審卷五第259、260頁），原法院
    於96年5月18日僅通知抗告人「速繳交鑑定費用」（原審卷
    五第263頁），並未「定期」命抗告人預納鑑定費用，同年6
    月14日亦僅請「被告速墊繳交鑑定費用」（上述卷第298頁
    ），未「定期」通知相對人墊付。抗告人執此主張選任台大
    嚴慶齡中心鑑定並非唯一之調查方法，亦非進行訴訟之必要
    手段，且原法院未「定期」命抗告人預納費用，原法院逕依
    民事訴訟法第94條之1規定將本件視為合意停止訴訟及視為
    撤回訴訟，於法未合等語，尚非無據。從而，原法院駁回抗
    告人續行訴訟之聲請，自有未洽，抗告人指摘原裁定不當，
    求為廢棄，為有理由。
三、據上論結，本件抗告為有理由，裁定如主文。
中　　華　　民　　國　　96　　年　　11　　 月　　26 　日
                    民事第二庭
                        審判長法　官  吳謙仁
                              法　官  李瓊蔭
                              法  官  蘇瑞華
正本係照原本作成。
本裁定除以適用法規顯有錯誤為理由，並經本院許可外，不得再
抗告。如提起再抗告，應於收受後10日內委任律師為訴訟代理人
向本院提出再抗告狀。並繳納再抗告費新台幣１千元。
中　　華　　民　　國　　96　　年　　11　　月　　26　　日
　　　　　　　　　　　　　　　書記官  賴以真
